臺灣高雄地方法院民事裁定
108年度消債清字第206號
聲  請  人  陳淑凌  
0000000000000000

代  理  人  詹忠霖律師
上列當事人因消費者債務清理事件聲請清算，本院裁定如下：
    主  文
聲請人陳淑凌自中華民國一○九年五月二十七日下午四時起開始
清算程序。
命司法事務官進行本件清算程序。
    理  由
一、按債務人不能清償債務或有不能清償之虞者，得依本條例所
    定更生或清算程序，清理其債務；法院開始清算程序之裁定
    ，應載明其年、月、日、時，並即時發生效力；法院開始更
    生或清算程序後，得命司法事務官進行更生或清算程序，必
    要時得選任律師、會計師或其他適當之自然人或法人1人為
    監督人或管理人，消費者債務清理條例（下稱消債條例）第
    3條、第80條前段、第83條第1項、第16條第1項分別定有明
    文。
二、聲請意旨略以：伊有不能清償債務情事，前依中華民國銀行
    公會會員辦理消費金融案件無擔保債務協商機制請求共同協
    商債務方案成立，惟仍不得已毀諾。伊又未經法院裁定開始
    更生程序或許可和解或宣告破產，爰聲請清算等語。
三、經查：
　㈠聲請人於消債條例施行前，依中華民國銀行公會會員辦理消
    費金融案件無擔保債務協商機制請求共同協商債務方案成立
    ，聲請人應自民國95年7月起，分120期，利率0％，每月清償
    27,280元，嗣聲請人未如期繳款而於95年8月11毀諾，有台
    新銀行函（卷第48至51頁）可稽。按消債條例第151條第9 
    項準用同條第7 項但書所稱「因不可歸責於己之事由，致履
    行有困難」之情形，僅須於法院就更生或清算之聲請為裁判
    時存在即為已足，至債務人於履行困難之事由發生前有無違
    約不履行行為，與該事由是否不可歸責於債務人之判斷尚屬
    無涉（另參考98年第1 期民事業務研究會第26號之司法院民
    事廳消費者債務清理條例法律問題研審小組意見）。又依消
    債條例第151 條第9 項準用同條第8 項再準用第75條第2 項
    之規定，債務人可處分所得扣除自己及依法應受其扶養者所
    必要生活費用之餘額，連續3 個月低於協商方案應清償之金
    額者，推定有不可歸責於己之事由致履行有困難。聲請人稱
    於94年1月28日起因罹甲狀腺癌致聲帶受損而無業迄今，仰
    賴配偶每月資助10,000元維持生活，且其於106年度至108年
    度僅有申報股利所得各44元、143元、217元，此有財政部高
    雄國稅局106年度至107年度綜合所得稅各類所得資料清單（
    卷第12至13頁背面）、108年稅務電子閘門財產所得調件明
    細表（卷第119頁）、衛生福利部中央健康保險署高屏業務
    組函（卷第16頁）、勞工保險被保險人投保資料表（卷第14
    頁）可參，堪認聲請人因罹患疾病而無工作收入，僅賴配偶
    資助生活，無法持續支應協商款項，確有不可歸責於己之事
    由，致不能繼續履行原協商條件。
  ㈡聲請人於106年度至108年度申報所得各為44元、143元、217
    元，名下僅有中纖股票152股、中鋼股票48股、宏碁股票82
    股、寶建股票2,100股、聯成食品股票3,000股、大穎股票10
    ,000股、紐新股票690股，並有國泰人壽保單解約金30,893
    元；又聲請人稱於94年間曾罹甲狀腺癌，無法從事粗重工作
    ，現無業，仰賴配偶每月資助10,000元維持生活，未領取任
    何補助或給付，成年子女亦未給付扶養費等情，有財政部高
    雄國稅局106年度至107年綜合所得稅各類所得資料清單及財
    產歸屬資料清單（卷第12至13頁背面）、108年度稅務電子
    閘門財產所得調件明細表（卷第119頁）、財產及收入狀況
    說明書（卷第7頁）、債權人清冊（卷第8頁）、戶籍謄本（
    卷第6頁）、勞工保險被保險人投保資料表（卷第14頁）、
    個人商業保險查詢結果表（卷第36頁）、財團法人金融聯合
    徵信中心前置協商專用債權人清冊（卷第9至11頁）、信用
    報告（卷第31頁）、臺灣集中保管結算所股份有限公司函（
    卷第62至69頁）、社會補助查詢表（卷第79至81頁）、高雄
    市政府都市發展局函（卷第72頁）、勞動部勞工保險局函（
    卷第70頁）、勞動部勞動力發展署高屏澎東分署函（卷第71
    頁）、衛生福利部中央健康保險署高屏業務組函（卷第16頁
    ）、小港醫院診斷證明書（本案卷第47頁）、高雄市立小港
    醫院函（卷第87至88頁、第100至101頁）、存簿暨結存餘額
    證明書（卷第38至45頁）、收入切結書（卷第32頁、第113
    頁）、配偶出具之資助切結書（卷第99頁、第114頁）、國
    泰人壽保險股份有限公司函（卷第89至90頁）等附卷可參。
    經考量聲請人上述工作、收入情況，爰以其配偶每月資助10
    ,000元評估其償債能力。
  ㈢關於聲請人個人日常必要支出部分，聲請人雖主張每月支出1
    4,703元云云。惟按債務人必要生活費用，以最近一年衛生
    福利部或直轄市政府所公告當地區每人每月最低生活費一點
    二倍定之，消債條例第64條之2第1項定有明文。本院參酌衛
    福部社會司所公告109年度高雄市最低生活費為13,099元，1
    .2倍即15,719元。又聲請人陳稱於友人所有房屋居住，無租
    金，客觀上無房屋費用支出，故於計算聲請人個人每月必要
    生活費時，應自前開已包括居住費用在內之每月最低生活費
    用，扣除相當於房租支出所佔比例（大約為24.36％），所餘
    即11,890元【計算式：15,719－（15,719×24.36%）＝11,890
    】，聲請人主張每月必要支出約10,000元，尚屬合理，應予
    採計。
　㈣綜上所述，聲請人每月平均收入為10,000元，扣除必要生活
    費10,000元後，已無剩餘，難以清償扣除國泰人壽保單解約
    金30,893元後所餘之債務4,043,395元（見卷第8頁債權人清
    冊，計算式：4,074,288－30,893＝4,043,395），堪認聲請人
    確有不能清償債務之情事。從而，聲請人向本院聲請清算，
    應予准許，並命司法事務官進行本件清算程序。
四、依消債條例第11條第1項、第83條第1項、第16條第1項，裁
    定如主文。
中　　華　　民　　國　 109　　年　　5 　　月　　27　　日
              　　民事庭　　  法　官　陳宛榆
以上正本係照原本作成。
本裁定不得抗告。
中　　華　　民　　國　 109　　年　　5 　　月　　27　　日
  　                          書記官　何福添